【裁判字號】    97,簡上,1050
【裁判日期】    980519
【裁判案由】    偽造文書
【裁判全文】
臺灣高雄地方法院刑事判決            97年度簡上字第1050號
上  訴  人
即  被  告  乙○○
選任辯護人  許龍升律師
上列上訴人因偽造文書案件，不服本院高雄簡易庭民國97年10月
22日97年度審簡字第4224號第一審判決（聲請簡易判決處刑案號
：97年度偵字第16336 號），提起上訴，本院管轄之第二審合議
庭判決如下：
    主  文
上訴駁回。
    事  實
一、乙○○係址設高雄市○○區○○街8 號「勝大報關行股份有
    限公司」（下稱勝大報關行）負責人，吳淑真（另經本院97
    年度審簡字第5054號判決）為乙○○僱用之職員，緣寶軒企
    業行即丁○○（實際負責人為甲○○）於民國96年2 月間，
    向日本廠商購買西元2003年生產、Audi廠牌之中古自小客車
    1 輛及其他車輛零件等貨物1 批，自日本裝櫃，由日商「日
    新通商株式會社」（下稱日新公司）辦妥出口報關手續後，
    運抵高雄港貨運站，並委由勝大報關行辦理進口之報關事宜
    （進口報單號碼：BD /96/U444 /0038） ，乙○○明知上開
    中古車輛之實際價格為日幣（下同）366 萬元，然因原始日
    新公司之商業發票（編號NKY7J22 號）公司負責人欄位漏未
    簽署，且貨物明細亦與實際清點情形不符，為求便宜行事而
    順利通關，乙○○與吳淑真竟共同基於偽造及行使偽造私文
    書之犯意聯絡，未經日新公司之授權，於96年2 月14日，在
    上址勝大報關行辦公室內，由乙○○指示吳淑真製作報關單
    據，吳淑貞遂重新繕打日新公司發票，將上開中古車輛之交
    易價格從原始發票所載日幣366 萬元更改為日幣105 萬元，
    再將日新公司先前辦理報關所留存發票上公司負責人欄位之
    署名剪下，浮貼在重新繕打之發票公司負責人簽名欄位上，
    加以影印，以此方式偽造完成日新公司商業發票1 紙，並經
    乙○○確認後，持之向財政部高雄關稅局申請報關行使，足
    生損害於寶軒企業行、日新公司及關稅機關徵收關稅之正確
    性。
二、案經丁○○訴由臺灣高雄地方法院檢察署檢察官偵查後聲請
    簡易判決處刑。
    理  由
壹、證據能力部分
一、按被告以外之人於審判外之言詞或書面陳述，除法律有規定
    者外，不得作為證據；被告以外之人於偵查中向檢察官所為
    陳述，除顯有不可信之情況者外，得為證據，刑事訴訟法第
    159 條第1 項及159 條之1 第2 項分別定有明文。檢察官於
    偵查中對被告以外之人（包括證人、鑑定人、告訴人、被害
    人及共同被告等）所製作之偵查筆錄，性質上雖屬傳聞證據
    ，惟現階段刑事訴訟法規定檢察官代表國家偵查犯罪、實施
    公訴，依法其有訊問被告、證人及鑑定人之權，而實務運作
    時，檢察官偵查中向被告以外之人所取得之供述證據，原則
    上均能遵守法律規定，不致違法取供，其可信度極高，是被
    告以外之人前於偵查中所為供述，除反對該項供述具有證據
    能力之一方，已釋明「顯有不可信之情況」之理由外，不宜
    以該證人未能於審判中接受他造之反對詰問為由，即遽指該
    證人於偵查中之供述不具證據能力。本件證人甲○○、吳淑
    真於檢察官偵查中所為之證述，被告均未主張並釋明有何不
    可信之情事，上開證人亦未提及檢察官在偵查時有何不法取
    供之情形，應有證據能力。
二、又按被告以外之人於審判外之陳述，雖不符刑事訴訟法第15
    9 條之1 至第159 條之4 之規定，而經當事人於審判程序同
    意作為證據，法院審酌該言詞陳述或書面陳述作成時之情況
    ，認為適當，亦得為證據，當事人、代理人或辯護人於法院
    調查證據時，知有第159 條第1 項不得為證據之情形，而未
    於言詞辯論終結前聲明異議者，視為有前項之同意，刑事訴
    訟法第159 條之5 定有明文。卷附被告代理進口報關單、日
    本海關輸出許可通知書、日新公司出具之原始商業發票、重
    新繕製完成之日新公司商業發票，雖屬被告以外之人於審判
    外之書面陳述，然當事人於準備程序中對於上開證據方法之
    證據能力均表示不爭執，本院審酌前開審判外之書面陳述於
    作成時之情況，並無違法不當或證明力明顯過低之瑕疵，應
    得作為證據。
貳、實體部分
一、訊據上訴人即被告乙○○固坦承於前揭時地指示吳淑真製作
    報關單據，吳淑真遂重新繕打日新公司發票，將上開中古車
    價格由日幣366 萬元更改為日幣105 萬元，並將日新公司先
    前留存之發票上公司負責人署名剪下，黏貼後影印而持之行
    使，惟矢口否認有何偽造文書之犯行，辯稱：日新公司原始
    發票貨物明細與實際清點情形不符，無法辦理報關手續，吳
    淑真有與貨主甲○○確認上開車輛價格，伊認為甲○○有取
    得日新公司之授權云云。辯護意旨則以：因被告及其公司職
    員並不通曉日語，確認貨物實際價格之管道僅有甲○○一途
    ，佐以甲○○持有原未署名之日新公司發票，該發票係由日
    本傳真來台，可合理推斷係空白授權予甲○○填載，被告信
    賴甲○○提供上開車輛之交易價格，基於無因管理之法律關
    係，認製作日新公司之發票，當不違反日新公司可得推知之
    意思，而認有取得日新公司之授權，且被告無從知悉對方提
    供之價格與事實不符，亦無義務或能力予以查證，主觀上亦
    無偽造文書之故意云云。
二、經查：
（一）被告係勝大報關行之負責人，吳淑真為被告僱用之職員，
      寶軒企業行於96年2 月間，向日本廠商購買西元2003 年
      生產、Audi廠牌之中古小客車1 輛及其他車輛零件等貨物
      1 批，自日本裝櫃，由日新公司辦妥出口報關手續後，運
      抵高雄港貨運站，並委由被告辦理進口之報關事宜，因原
      始日新公司之商業發票上公司負責人欄位漏未簽署，且貨
      物明細亦與實際清點情形不符，被告於96年2 月14日，在
      上址勝大報關行辦公室內，指示吳淑真製作報關單據，吳
      淑真遂重新繕打日新公司發票，將上開中古車輛之交易價
      格從原始發票所載日幣366 萬元更改為日幣105 萬元，再
      將日新公司之前辦理報關所留存發票上公司負責人欄位署
      名剪下，浮貼在重新繕打之發票公司負責人簽名欄位上，
      加以影印，以此方式製作完成日新公司商業發票1 紙，並
      經被告確認後，持之向財政部高雄關稅局申請報關行使之
      事實，業據證人吳淑真於偵查中證述屬實（見偵一卷第67
      至69頁），且為被告所自承，並有被告代理進口報關單、
      日本海關輸出許可通知書、日新公司出具之原始商業發票
      、重新繕製完成之日新公司商業發票在卷可憑（見偵一卷
      第5 至8 、11至15頁），其事實足堪認定。
（二）被告及辯護意旨雖以前揭情詞置辯，惟按刑法第210 條之
      偽造文書，以無制作權之人制作他人名義之文書為要件，
      苟無制作權之人未得他人之同意或授權，即以他人名義制
      作文書，足以生損害於公眾或他人，罪名即行成立（最高
      法院86年臺上字第4684號判決要旨參照）。本件被告以日
      新公司名義製作上開商業發票，實際上未經日新公司之授
      權乙節，為被告所不爭執，而本件發票之出具名義人既為
      日新公司，是日新公司方為有權製作之人，寶軒企業行之
      實際負責人甲○○僅係上開車輛之買方，並非有權製作日
      新公司發票之人，自無同意被告以日新公司名義製作上開
      發票之權利。
（三）又貨主甲○○究竟有無獲得日新公司授權以日新公司名義
      重新製作上開發票，被告在重新製作之前，本應先行確認
      並盡其查證義務，且被告既持有日新公司出具本件貨物之
      原始發票，而其上載有日新公司之聯絡方式，是被告只要
      稍加向日新公司查證，即可知悉貨主甲○○有無獲得授權
      ，卻完全未加查證，即逕行指示吳淑真製作報關單據。且
      被告經營勝大報關行，受託處理日本進口貨物之報關業務
      ，其欲重新繕製日新公司發票，自應設法排除語言障礙，
      以取得日新公司之授權，當無從單以被告及其公司職員並
      不通曉日語，即謂確認貨物實際價格之管道僅有甲○○一
      途，被告無從知悉對方提供之價格與事實不符，而予卸免
      其責。是被告辯稱其主觀上認為甲○○有取得日新公司之
      授權云云，難認可採。又據證人甲○○於偵查中證稱：（
      原始）發票是由日本日新公司傳給臺灣勝大報關行，其沒
      有收到發票等語（見偵一卷第37頁），是日新公司原始發
      票既係直接傳真予勝大報關行，甲○○並未經手上開發票
      ，實難認定上開發票係日新公司空白授權予甲○○填載。
      另按未受委任，並無義務，而為他人管理事務者，其管理
      應依本人明示或可得推知之意思，以有利於本人之方法為
      之，民法第172 條定有明文，而無因管理之成立，其管理
      人應有為他人管理事務之意思，惟觀諸被告所陳，其重新
      製作上開發票係為完成其報關業務，難認有為日新公司管
      理事物之意思，且本可直接徵詢日新公司之真意，卻捨此
      不為，要難認被告與日新公司間有何無因管理之法律關係
      。是前揭辯護意旨所指，亦無可採。
（四）再者，被告僱用之職員吳淑真從事進、出口報關業務，已
      有10年之資歷，依報關實務作業慣例，若發生貨物清點後
      ，與原始發票憑證所載明細不符，不得由報關行自行製作
      符合貨品明細之新發票等情，業據證人吳淑真於偵查中證
      述明確（見偵一卷第68頁）；而被告身為勝大報關行之負
      責人，綜理公司全般事務，對於上開報關作業慣例自應知
      之甚詳，且被告於本院準備程序中自陳：伊與貨主甲○○
      一起在友聯倉儲點貨，發現跟貨品明細不符，重新製作發
      票沒有問過日新公司等語（見本院卷第29至30頁），是其
      明知貨物明細與實際清點情形不符，無法報關，竟為求便
      宜行事順利通關，未確實徵得日新公司之同意，即逕行指
      示吳淑真製作報關單據，吳淑真遂以前揭方式重新繕製日
      新公司發票，並經被告確認後持之行使，足見被告主觀上
      確有偽造文書之犯意至明。
（五）綜上，本件事證明確，被告乙○○前揭犯行堪以認定，應
      依法論科。
三、核被告乙○○所為，係犯刑法第216條、第210條之行使偽造
    私文書罪。被告偽造署押、偽造私文書之低度行為，為其行
    使偽造私文書之高度行為所吸收，均不另論罪。被告就上開
    犯行，與另案被告吳淑真有犯意聯絡及行為分擔，為共同正
    犯。原審以本件事證明確，援引刑法第28條、第216 條、第
    210 條第41條第1 項前段、第219 條，刑法施行法第1 條之
    1 ，中華民國九十六年罪犯減刑條例第2 條第1 項第3 款、
    第7 條等規定，並審酌被告素行尚佳、犯罪之動機、目的、
    手段、所生危害、事證明確猶飾詞狡辯之態度等一切情狀，
    量處如主文所示之刑，並諭知易科罰金之折算標準。又被告
    犯罪之時間，係在96年4 月24日以前，且無不得減刑之情形
    ，爰均依中華民國九十六年罪犯減刑條例第2 條第1 項第3
    款之規定，減其宣告刑2 分之1 ，並諭知易科罰金之折算標
    準。被告偽造日新通商株式會社負責人之署押1 枚，雖未扣
    案，亦無證據證明業已滅失，爰依刑法第219 條之規定，不
    問屬於被告與否，宣告沒收。至於被告以日新通商株式會社
    名義偽造之發票1 紙，因業已交付財政部高雄關稅局，非屬
    被告所有，爰不另為沒收之諭知。經核認事用法均無不合，
    量刑亦稱妥適，被告乙○○猶執前詞，指摘原審判決不當，
    為無理由，應予駁回。
據上論斷，應依刑事訴訟法第455 條之1 第1 項、第3 項、第36
4 條、第368條，判決如主文。
本案經檢察官丙○○到庭執行職務。
中    華    民    國    98    年    5     月    19    日
                  刑事第十一法庭  審判長法  官  黃三友
                                        法  官  陳億芳
                                        法  官  林依蓉
以上正本證明與原本無異。
不得上訴。
中    華    民    國    98    年    5     月    21    日
                                        書記官  邱靜銘
附錄本件論罪科刑法條：
刑法第216條
行使第 210 條至第 215 條之文書者，依偽造、變造文書或登載
不實事項或使登載不實事項之規定處斷。
刑法第210條
偽造、變造私文書，足以生損害於公眾或他人者，處5 年以下有
期徒刑。


司法院資訊處製作；財團法人民間司法改革基金會備份。
